臺灣板橋地方法院刑事判決　　　　　　　95年度訴字第3162號
公　訴　人　臺灣板橋地方法院檢察署檢察官
被　　　告　乙○○
　　　　　　　　　　（現羈押於臺灣臺北看守所）
指定辯護人　本院公設辯護人甲○○
上列被告因強盜等案件，經檢察官提起公訴（95年度偵字第1991
0、19911、22123、23024號），本院判決如下：
    主  文
乙○○連續攜帶兇器竊盜，累犯，處有期徒刑捌月。又攜帶兇器
竊盜，累犯，處有期徒刑柒月。扣案螺絲起子壹支沒收。又攜帶
兇器竊盜，累犯，處有期徒刑柒月。扣案螺絲起子壹支沒收。又
意圖為自己不法之所有，以強暴至使不能抗拒，而取他人之物，
累犯，處有期徒刑貳年拾月。應執行有期徒刑肆年貳月。扣案螺
絲起子壹支沒收。
    事  實
一、乙○○前因竊盜案件經本院於民國九十三年六月二十三日以
    九十三年度簡字第二五九二號刑事簡易判決判處有期徒刑六
    月，如易科罰金以銀元三百元折算一日，復經本院於九十三
    年十一月十二日以九十三年度簡上字第三九○號刑事判決撤
    銷原判改判有期徒十一月，於九十三年十二月六日判決確定
    ，嗣於九十四年八月三十一日縮刑期滿執行完畢。詎其猶不
    知悔悟，竟為下列行為：
（一）意圖為自已不法之所有，基於竊盜之概括犯意，連續為下
      列行為：
  １、於九十五年五月七日上午八時許，攜帶其所有客觀上足以
      危害他人生命、身體、安全，足供兇器使用之螺絲起子一
      支（未扣案），在臺北縣蘆洲市○○街七三巷、永安南路
      口附近，趁無人注意之際，持上開螺絲起子損壞林居萬所
      有車牌號碼五○三─CY號營業用小客車左後車窗，足以生
      損害於林居萬，旋進入車內欲竊取財物，惟因查看車內並
      無財物而未得逞。嗣經林居萬報警處理，並採集車內指紋
      送鑑定比對而查知上情。
  ２、於九十五年五月二十一日上午十一時許，攜帶其所有客觀
      上足以危害他人生命、身體、安全，足供兇器使用之螺絲
      起子一支（未扣案），在臺北縣蘆洲市○○路四一號前，
      以該螺絲起子毀損湯一雄所有車牌號碼六D ─四○一號營
      業用小客車後車窗（毀損部分未據告訴）入內竊取車內現
      金新臺幣（下同）三千元得手後逃離現場。嗣經湯一雄報
      警處理，並採集車內指紋送鑑定比對而查知上情。
（二）意圖為自己不法之所有，基於竊盜之犯意，於九十五年九
      月二十一日凌晨二時三十分許，攜帶其所有客觀上足以危
      害他人生命、身體、安全，足供兇器使用之螺絲起子一支
      ，在臺北縣三重市○○街三一號旁停車場內，見徐明瑞所
      有車牌號碼九四○─LC號營業用小客車、李生團所有車牌
      號碼一二六─CV號營業用小客車停放該處，無人看守，即
      以前揭螺絲起子分別毀損上開二車車窗（毀損部分均未據
      告訴）後，入內竊得車內之現金十四元、一百二十元，得
      手後正欲離去，為民眾陳振榮發覺逮捕後報警處理，為警
      當場查獲，並扣得前揭螺絲起子一把及所竊取之現金（業
      據徐明瑞、李生團領回）。
（三）意圖為自己不法之所有，於九十五年十月三日下午六時二
      十分許，在臺北縣板橋火車站地下停車場樓梯間，徒手毆
      打在該處休息之鄭明聰頭部、胸部、背部及腹部（傷害部
      分未據告訴），並將鄭明聰強壓在地，以此強暴方式至使
      鄭明聰不能抗拒後，乙○○即強取鄭明聰隨身攜帶皮包內
      之現金一百四十九元及繫於腰際之手機（摩托羅拉V 二二
      ○）一支得手後離去，嗣經鄭明聰報警處理，為警在上址
      地下三樓停車場逮捕並扣得前開現金一百四十九元及手機
      （業經鄭明聰領回）而偵悉上情。
二、案經林居萬、徐明瑞、李生團、鄭明聰訴由臺北縣政府警察
    局蘆洲分局、三重分局及內政部警政署鐵路警察局第一警務
    段報請臺灣板橋地方法院檢察署檢察官偵查起訴。
    理  由
一、按被告以外之人於審判外之言詞或書面陳述，除法律有規定
    者外，不得作為證據；又被告以外之人於審判外之陳述，雖
    不符第一百五十九條之一至第一百五十九條之四之規定，但
    經當事人於審判程序同意作為證據，法院審酌該言詞陳述或
    書面陳述作成時之情況，認為適當者，亦得為證據；當事人
    、代理人或辯護人於法院調查證據時，知有第一百五十九條
    第一項不得為證據之情形，而未於言詞辯論終結前聲明異議
    者，視為有前項之同意，刑事訴訟法第一百五十九條第一項
    、第一百五十九條之五規定甚明。經查，本判決後開所引用
    之被告以外之人於審判外之陳述（包括書面陳述），對本件
    被告乙○○而言，固皆屬傳聞證據，惟被告就前揭審判外陳
    述，於本院準備程序及審判期日時均表示同意作為證據；而
    公訴檢察官及辯護人雖知上開證據資料為傳聞證據，但於本
    院準備程序及審判期日中則表示無意見而不予爭執，且迄至
    言詞辯論終結前亦未再聲明異議。本院審酌上開證據資料製
    作時之情況，尚查無違法不當及證明力明顯過低之瑕疵，亦
    認為以之作為證據應屬適當，故揆諸前開法律規定與說明，
    爰逕依刑事訴訟法第一百五十九條之五規定，認前揭證據資
    料均例外有證據能力。
二、前揭犯罪事實業據被告乙○○於本院審理時坦承不諱，核與
    被害人林居萬、湯一雄、徐明瑞、李生團於警詢、鄭明聰於
    警詢、偵查中指述之情節相符（見臺灣板橋地方法院檢察署
    九十五年度偵字第一九九一一號偵查卷第六頁、第七頁、九
    十五年度偵字第一九九一○號偵查卷第五頁、第六頁、九十
    五年度偵字第二二一二三號偵查卷第十頁至第十五頁、九十
    五年度偵字第二三○二四號偵查卷第十二頁、第三十九頁、
    第四十頁），復經證人陳振榮於警詢中證述明確（見九十五
    年度偵字第二二一二三號偵查卷第十五頁），且經警在如事
    實欄一（一）１、２車內採集指紋，以特徵點比對法、電腦
    比對法鑑驗結果，與被告之指紋相符，亦有內政部警政署刑
    事警察局九十五年六月十五日刑紋字第○九五○○八五四五
    六號、九十五年六月七日刑紋字第○九五○○八二一九五號
    鑑驗書二件附卷可資佐證（見九十五年度偵字第一九九一○
    號偵查卷第九頁、九十五年度偵字第一九九一一號偵查卷第
    八頁），另有現場、扣案物品、鄭明聰受傷照片共十一幀（
    見九十五年度偵字第二二一二三號偵查卷第二十五頁、第二
    十七頁至第二十九頁、第三十四頁、九十五年度偵字第二三
    ○二四號偵查卷第二十頁至第二十二頁）、贓物認領保管單
    三張（見九十五年度偵字第二二一二三號偵查卷第二十三頁
    、第二十四頁、九十五年度偵字第二三○二四號偵查卷第十
    八頁）在卷可憑，復有螺絲起子一支扣案足資佐證，俱徵被
    告上開自白屬實。從而，本件事證明確，被告犯行洵堪認定
    ，應予依法論科。
二、查被告為上開事實欄一（一）１、２所示之竊盜犯行後，刑
    法業經修正，並於九十五年七月一日施行。按行為後法律有
    變更者，適用行為時之法律，但行為後之法律有利於行為人
    者，適用最有利於行為人之法律，現行刑法第二條第一項訂
    有明文。此條規定乃與刑法第一條罪刑法定主義契合，而貫
    徹法律禁止溯及既往原則，係規範行為後法律變更所生新舊
    法律比較適用之準據法，是刑法第二條本身雖經修正，但刑
    法第二條既屬適用法律之準據法，本身尚無比較新舊法之問
    題，應一律適用裁判時之現行刑法第二條規定以決定適用之
    刑罰法律，合先敘明。又以本次刑法修正之比較新舊法，應
    就罪刑有關之共犯、未遂犯、想像競合犯、牽連犯、連續犯
    、結合犯，以及累犯加重、自首減輕暨其他法定加減原因（
    如身分加減）與加減例等一切情形，綜其全部罪刑之結果而
    為比較，最高法院九十五年五月二十三日九十五年第八次刑
    事庭會議決議可資參照。茲比較說明如下：
（一）刑法分則編各罪所定罰金之貨幣單位原為銀元，且依修正
      前刑法第三十三條第五款規定，罰金刑為一銀元以上，而
      有關罰金倍數之調整及銀元與新台幣之折算標準，則定有
      「罰金罰鍰提高標準條例」及「現行法規所定貨幣單位折
      算新台幣條例」，除罰金以一銀元折算三元新台幣外，並
      將七十二年六月二十六日以前修正之刑法部分條文罰金數
      額提高十倍，其後修正者則不再提高倍數；嗣修正後刑法
      第三十三條第五款則將罰金刑提高為新台幣一千元以上，
      並以百元計算之，且因刑法第三十三條第五款所定罰金貨
      幣單位既已改為新台幣，刑法分則編各罪所定罰金之貨幣
      單位亦應配合修正為新台幣，且考量刑法修正施行後，不
      再適用「現行法規所定貨幣單位折算新台幣條例」，為使
      刑法分則編各罪所定罰金之最高數額與刑法修正前趨於一
      致，爰增訂刑法施行法第一條之一規定，將刑法分則編各
      罪所定罰金之貨幣單位均改為新台幣，並將七十二年六月
      二十六日以前修正之刑法部分條文罰金數額提高為三十倍
      ，其後修正者則提高為三倍。是以刑法分則編各罪所定罰
      金刑之最高數額，於上開規定修正後仍屬一致，並無不同
      ；但其罰金刑之最低數額，則比修正前提高，從而自以修
      正前之規定較為有利。
（二）又刑法第五十六條連續犯之規定，業於修正後刪除，是於
      新法修正施行後，被告之數犯罪行為，即須分論併罰。此
      刪除雖非犯罪構成要件之變更，但顯已影響行為人刑罰之
      法律效果，自屬法律有變更，比較新、舊法結果，仍應適
      用較有利於被告之行為時法律即舊法論以連續犯，此有最
      高法院九十五年第八次刑事庭會議決議五、（四）可資參
      照。
（三）刑法第五十五條後段有關「犯一罪而其方法或結果之行為
      犯他罪名」之牽連犯之規定，經修正刪除。亦即修正後之
      刑法，已無牽連犯得論以裁判上一罪之情形。所犯之數罪
      ，應按其具體情形論罪。此雖非犯罪構成要件之變更，惟
      顯已影響行為人刑罰之法律效果，自屬法律變更，而應比
      較修正前、後之規定。被告前開事實欄一（一）１之毀損
      與攜帶兇器竊盜未遂行為，倘依修正後之規定，被告前開
      二行為，各獨立成罪，應分論併罰，自以修正前之牽連犯
      規定，較有利於被告。
（四）刑法四十七條有關累犯之規定，修正前規定「受有期徒刑
      之執行完畢，或受無期徒或有期徒刑一部之執行而赦免後
      ，五年以內再犯有期徒刑以上之罪者，為累犯，加重本刑
      至二分之一。」，而修正後則規定「受執刑之執行完畢，
      或一部之執行而赦免後，五年以內故意再犯有期徒刑以上
      之罪者，為累犯，加重本刑至二分之一」，比較新舊法之
      結果，被告行為依新、舊法均構成累犯，行為時之舊法對
      於被告並無不利。
（五）綜合上述各條文修正前、後之比較，揆諸前揭最高法院決
      議及修正後刑法第二條第一項前段、後段規定之「從舊、
      從輕」原則，就關於被告如事實欄二（一）、（二）所示
      犯行，自應適用被告行為時之法律，即修正前刑法之相關
      規定，予以論處。
三、按刑法第三百二十一條第一項第三款之攜帶兇器竊盜罪，係
    以行為人攜帶兇器竊盜為其加重條件，此所謂兇器，其種類
    並無限制，凡客觀上足對人之生命、身體、安全構成威脅，
    具有危險性之兇器均屬之，且祇須行竊時攜帶此種具有危險
    性之兇器為已足，並不以攜帶之初有行兇之意圖為必要（最
    高法院七十九年度台上字第五二五三號判例可資參照）。查
    被告為事實欄一（一）、（二）所示竊盜犯行時所攜帶之螺
    絲起子，係金屬材質、質地堅硬而尖銳，如持之攻擊人體，
    客觀上顯足以造成相當之傷害，堪認具危險性可作為兇器使
    用無疑，是核被告乙○○就上開事實欄一（一）１所為，係
    犯刑法第三百五十四條毀損器物罪、第三百二十一條第二項
    、第一項第三款之攜帶兇器竊盜未遂罪。其就事實欄一（一
    ）２、（二）所為係犯刑法第三百二十一條第一項第三款之
    攜帶兇器竊盜之加重竊盜罪。其就事實欄一（三）所為，係
    犯刑法第三百二十八條第一項之普通強盜罪。又被告先後二
    次如事實欄一（一）所示之竊盜犯行，時間緊接，所犯係基
    本犯罪構成要件相同之罪名，顯係基於概括犯意反覆為之，
    為連續犯，應依修正前刑法第五十六條規定，就此部分論以
    情節較重之連續攜帶兇器竊盜既遂一罪，並加重其刑。被告
    如事實欄一（一）１所犯毀損罪與前開連續攜帶兇器竊盜罪
    間有方法、結果牽連犯之裁判上一罪關係，應依修正前刑法
    第五十五條牽連犯之規定從一重以連續攜帶兇器竊盜罪處斷
    （被告毀損林居萬車窗一節，業據林居萬於警詢時表明『請
    依法處理』在案，則被告所犯毀損罪部分，業經合法告訴（
    參照最高法院八十七年度台非字第一五一號刑事判決），起
    訴書所犯法條雖漏列刑法第三百五十四條毀損器物罪，然此
    部分既與前揭連續攜帶兇器竊盜部分具有修正前刑法第五十
    五條牽連犯之裁判上一罪關係，且於起訴書犯罪事實欄敘及
    毀損事實，基於審判不可分之法則，本院自得併予審究，附
    此敘明。）。被告所犯上開連續攜帶兇器竊盜、攜帶兇器竊
    盜、普通強盜各罪間，犯意各別，行為互殊，應分論併罰。
    末查，被告前有如犯罪事實欄所載之犯罪科刑及執行情形，
    有臺灣高等法院被告前案紀錄表一件在卷足佐，其於有期徒
    刑執行完畢後，五年內故意再犯本件有期徒刑以上之罪，為
    累犯，應分別依修正前刑法第四十七條、修正後刑法第四十
    七條第一項規定，皆加重其刑，並就其連續攜帶兇器竊盜部
    分遞加重之。又被告經亞東紀念醫院鑑定結果，認其雖有中
    輕度智能不足、酒精依賴、憂鬱症等診斷，但其所犯行為應
    在其心智功能所能理解之範圍內，不因前述諸診斷而適用「
    精神耗弱」或「心神喪失」，此有該院九十六年一月五日精
    神鑑定報告書附於本院卷可按。又被告於九十五年十月三日
    強盜鄭明聰為警逮捕後之警詢中，就其係因身上沒有錢，故
    毆打並強取被害人鄭明聰之現金與手機、知道搶劫他人財物
    是犯法之行為等情，均能清楚認知並陳述，其於前揭行為時
    ，自未達於精神耗弱之程度，惟其因嚴重型憂鬱症、酒精依
    賴、輕度智能不足，於九十五年三月二十二日至同年三月二
    十九日住院治療，此據被告提出國軍北投醫院診斷證明書一
    份附卷足參，顯見其因上開病症而自我制約能力較低，復參
    酌其本件強盜犯罪手段及所強盜財物僅一百四十九元及手機
    一支，價值非鉅，法重情輕，衡情非無可憫，縱處以最輕之
    法定刑，仍嫌過重，爰依刑法第五十九條之規定酌減其刑，
    並依同法第七十一條第一項之規定，就普通強盜罪部分先加
    後減其刑。爰審酌被告正值青年，原應腳踏實地從事正當職
    業，以開創個人前程，竟（連續）多次攜帶兇器竊取他人財
    物，甚而以暴力手段強盜財物，惟手段尚非凶殘，暨其犯罪
    之動機、目的、手段，及其品行、生活狀況、智識程度為國
    中畢業、犯罪所生之損害尚非鉅大，及犯罪後坦承犯行，態
    度良好等一切情狀，量處如主文所示之刑，並依修正前刑法
    第五十一條第五款之規定（按被告於裁判確定前犯數罪，其
    中一罪係在九十五年七月一日新法施行前犯之，應依新法第
    二條第一項之規定，適用最有利於行為人之法律，最高法院
    九十五年五月二十三日第八次刑事庭會議第五之（一）項後
    段結論意旨參照。修正前刑法第五十一條第五款規定：「宣
    告多數有期徒刑者，於各刑中之最長期以上，各刑合併之刑
    期以下，定其刑期。但不得逾二十年。」，修正後則規定：
    「宣告多數有期徒刑者，於各刑中之最長期以上，各刑合併
    之刑期以下，定其刑期。但不得逾三十年。」，二者比較結
    果，修正後之規定並非較有利於被告），定其應執行之刑，
    以資懲儆。
四、扣案之螺絲起子一支，係被告所有而供本案事實欄一（二）
    所示竊盜犯行所用之物，業據被告於本院準備程序時供明在
    卷（見本院九十五年十一月三十日準備程序筆錄第二頁），
    爰依修正後刑法第三十八條第一項第二款之規定，宣告沒收
    。至如事實欄一（一）１、２所示被告所有供該二次竊行所
    用之螺絲起子，並非違禁物，又未經扣案，且據被告供稱業
    已丟棄，於客觀上難以沒收，爰不為沒收之諭知，併此敘明
    。
據上論斷，應依刑事訴訟法第二百九十九條第一項前段，刑法第
二條第一項前段、第三百二十一條第一項第三款、第三百二十八
條第一項、第三百五十四條、第四十七條第一項、第五十九條、
第三十八條第一項第二款、修正前刑法第五十六條、第五十五條
、第四十七條、第五十一條第五款，罰金罰鍰提高標準條例第一
條前段，判決如主文。
本案經檢察官沈志成到庭執行職務。
中　　華　　民　　國　　96　　年　　4 　　月　　4 　　日
                  刑事第十五庭  審判長法  官  陳鴻清
                                      法  官  朱嘉川
                                      法  官  劉安榕
上列正本證明與原本無異。
如不服本判決，應於判決送達後十日內向本院提出上訴狀（應附
繕本），上訴於臺灣高等法院。
                                      書記官  楊馥如
中　　華　　民　　國　　96　　年　　4　　月　　14　　 日
附錄本案論罪科刑法條全文：
中華民國刑法第321 條（加重竊盜罪）
犯竊盜罪而有左列情形之一者，處6 月以上、5 年以下有期徒刑
：
一  於夜間侵入住宅或有人居住之建築物、船艦或隱匿其內而犯
    之者。
二  毀越門扇、牆垣或其他安全設備而犯之者。
三  攜帶兇器而犯之者。
四  結夥三人以上而犯之者。
五  乘火災、水災或其他災害之際而犯之者。
六  在車站或埠頭而犯之者。
前項之未遂犯罰之。
中華民國刑法第354 條（毀損器物罪）
毀棄、損壞前二條以外之他人之物或致令不堪用，足以生損害於
公眾或他人者，處2 年以下有期徒刑、拘役或5 百元以下罰金。
中華民國刑法第328條
（普通強盜罪）
意圖為自己或第三人不法之所有，以強暴、脅迫、藥劑、催眠術
或他法，至使不能抗拒，而取他人之物或使其交付者，為強盜罪
，處5 年以上有期徒刑。
以前項方法得財產上不法之利益或使第三人得之者，亦同。
犯強盜罪因而致人於死者，處死刑、無期徒刑或 10 年以上有期
徒刑；致重傷者，處無期徒刑或 7 年以上有期徒刑。
第 1 項及第 2 項之未遂犯罰之。
預備犯強盜罪者，處 1 年以下有期徒刑、拘役或 3 千元以下罰
金。
